【裁判字號】    89,上訴,1294
【裁判日期】    900411
【裁判案由】    公共危險
【裁判全文】
臺灣高等法院臺南分院刑事判決          八十九年度上訴字第一二九四號      潛
      上  訴  人
      即  被  告  甲  ○  ○
      指定辯護人  本院 法 官  丙  ○  ○
右列上訴人因公共危險案件，不服臺灣嘉義地方法院八十九年度訴字第一八五號中華
民國八十九年八月二十二日第一審判決（起訴案號：臺灣嘉義地方法院檢察署八十九
年度偵字第二二二八號），提起上訴，本院判決如左：
      主      文
原判決撤銷。
甲○○放火燒燬現供人使用之住宅，未遂，累犯，處有期徒刑貳年捌月。扣案之保特
瓶壹個，沒收。
      事      實
一、甲○○曾於民國（下同）八十三年間，因煙毒等案件，經本院判處有期徒刑二年
    二月確定，於八十六年一月三十日假釋出獄，於同年十一月二十九日縮短刑期假
    釋期滿執行完畢。因於八十九年四月五日早晨，欲至其弟侯惠堂位於嘉義縣朴子
    市大鄉里一○七○巷三九弄三十號之住處，先以電話要求其弟媳乙○○○開門供
    其入內，為乙○○○拒絕，乃至侯惠堂上開住宅屋外，喝令侯惠堂或乙○○○開
    門，否則將放火等語，由於侯惠堂及乙○○○不予理會，竟憤而起意縱火燒燬侯
    惠堂使用住宅之犯意，於八十九年四月五日上午七時三十五分許，在該住宅鐵捲
    門前，以自備裝填汽油之保特瓶，潑灑汽油至侯惠堂住宅鐵門後，再以其所有之
    打火機點燃，放火燒燬侯惠堂住宅，旋於已著手放火行為之實行後，自知闖禍，
    在鐵捲門上之汽油已開始燃燒時，心生悔意，乃持上開處所門外之水管灑水滅火
    ，因己意中止並防止結果之發生而未遂，僅造成上開住宅鐵門燻黑，嗣為警當場
    查獲，並扣得保特瓶一個。
二、案經嘉義縣警察局朴子分局報請臺灣嘉義地方法院檢察署檢察官偵查起訴。
      理      由
一、訊據上訴人即被告甲○○矢口否認有放火犯行，辯稱：伊去找弟弟侯惠堂，他們
    不理伊，伊才要以死給他們看，要放火自焚，一不小心，點到保特瓶，才把保特
    瓶丟掉，丟到鐵捲門，不是去放火云云。
二、前揭時地，被告放火之犯罪事實，業據被告於檢察官偵訊時供認：「（用扣案保
    特瓶裝汽油潑在鐵門上？）是，我潑在鐵捲（門）上，用我身上打火機點燃，我
    打火機丟掉了」、「（為何要放火？）我是侯惠堂親哥哥，因他做了壞事，我用
    這方法讓他去報案，我也可以在警察局說話，我放的火很小，我自己又把火滅掉
    」（見偵查卷第十四、十五頁），於本院審理時坦承：有點燃保特瓶，丟到鐵捲
    門等事不諱（見本院上訴卷第三十四頁），且被害人乙○○○於警訊時指述：「
    於八十九年四月五日七時三十五分許，甲○○以電話打至我家裏叫我們開門，我
    不予理會，他便說你若不開門，我就要放火燒你的房子」，於原審指稱：「．．
    我以為他開玩笑，掛完電話，我又睡了，他來到我家門口喊了五聲，我未開門，
    他即放火燒」，被告亦坦承：於本件放火前曾打電話給乙○○○等情（見偵查卷
    第十五頁、一審卷第一二五頁、本院卷第三十五頁），又本案事發當時，僅被告
    一人在現場之事實，為被告坦認無訛（見一審卷第一二六頁），扣案保特瓶有汽
    油味，並經事發當時最初到達現場之警員王睿聖結證在卷（見一審卷第七十三頁
    ），此外有現場照片二幀在卷及保特瓶一個扣案可供佐證，本件事證明確。被告
    雖於原審辯稱：保警押解途中毆打伊云云，但被告於警訊時矢口否認犯行，承辦
    案件刑事警員尚無刑求、脅迫被告之情事，保警僅單純負責解送被告至地檢署，
    何需於解送途中刑求被告，且保警既僅負責解送被告至地檢署，對被告所涉案情
    應無所悉，縱押解途中對被告有強制力之使用，亦難認被告於偵查中之自白與保
    警強制力之使用，有何直接之因果關係，再參以被告於檢察官偵訊時之自白，確
    係被告於自由意志下所陳述，尚「關於點火細節、動機，均為被告自行陳述」之
    事實，業據原審當庭勘驗偵訊錄音帶確認無訛（見一審卷第三十五頁），衡諸經
    驗及論理法則，被告倘無本案犯行，僅因刑求而自白，豈能又豈會有就犯案細節
    及犯罪動機清楚供述之理，益徵被告所辯不足採信。被告於本院復辯稱：他們不
    理伊，伊才要以死給他們看，要放火自焚，一不小心，點到保特瓶，才把保特瓶
    丟掉，丟到鐵捲門，不是去放火云云，惟被告要放火自焚，點燃保特瓶內之油，
    依常理情形，應係往自己身上淋焚才是，而被告係將點燃保特瓶內之油，往被害
    人住處丟擲，足見被告所辯，純係卸責之詞，要難採信。原審將被告送請財團法
    人嘉義基督教醫院鑑定其精神狀態，經該院鑑定結果：被告於案發時之精神狀態
    ，與常人無異，無精神耗弱或心神喪失的情況，有該院八十九年七月十九日嘉基
    醫字第六一六號函附精神鑑定報告在卷足參（見一審卷第一一一至一一三頁）。
    被告放火犯行洵堪認定。
三、核被告所為，係犯刑法第一百七十三條第三項、第一項之放火燒燬現供人使用之
    住宅未遂罪。被告已著手於犯罪行為之實行後，因己意中止並防止結果之發生，
    為中止未遂犯，應依刑法第二十七條之規定，減輕其刑（依刑法第六十六條但書
    規定，得減輕至三分之二）。被告曾於八十三年間，因煙毒等案件，經本院判處
    有期徒刑二年二月確定，於八十六年一月三十日假釋出獄，於同年十一月二十九
    日縮短刑期假釋期滿執行完畢，有臺灣高等法院被告全國前案紀錄表附卷可參，
    五年內再犯本件有期徒刑以上之罪，為累犯，除法定最高本刑無期徒刑部分，依
    刑法第六十五條第一項規定不得加重外，其餘應依刑法第四十七條之規定加重其
    刑，並依刑法第七十一條第一項之規定，先加後減之。原審以被告罪證明確，因
    予論罪科刑，固非無見；惟原判決於理由欄載明扣案之保特瓶，應予沒收，郤未
    於主文欄諭知，有主文與理由矛盾之違誤。被告上訴否認犯罪，雖無足取，但原
    判決既有可議，自應由本院撤銷改判之。爰審酌被告之品行、智識程度、與被害
    人為親兄弟（媳）之關係、犯罪之動機、手段、犯罪時所受之刺激、犯罪所生之
    危害尚輕及犯罪後之態度等一切情狀，量處有期徒刑二年八月。扣案之保特瓶一
    個，係被告所有供犯罪所用之物，為被告於偵查中供述在卷，爰依刑法第三十八
    條第一項第二款之規定沒收之。至被告供犯罪所用之打火機，因未經扣案，未免
    執行困難，則不予宣告沒收。
四、據上論斷，應依刑事訴訟法第三百六十九條第一項前段、第三百六十四條、第二
    百九十九條第一項前段，刑法第一百七十三條第三項、第一項、第二十七條、第
    四十七條、第三十八條第一項第二款，判決如主文。
本案經檢察官林炎昇到庭執行職務。
中  華  民  國      九  十      年        四        月      十一        日
                                臺灣高等法院臺南分院刑事第五庭
                                    審判長法官  茆    臺    雲
                                          法官  李    文    福
                                          法官  蔡    長    林
右正本證明與原本無異。
如不服本判決，應於判決送達後十日內向本院提出上訴狀，其未敘述理由者並應於提
出上訴狀後十日內向本院補提理由書（應附繕本）。
                                    法院書記官  李    培    薇
中  華  民  國      九  十      年        四        月      十二        日
附錄本案論罪科刑法條全文：
刑法第一百七十三條第一項、第三項：
  放火燒燬現供人使用之住宅或現有人所在之建築物、礦坑、火車、電車或其他供水
  、陸、空公眾運輸之舟、車、航空機者，處無期徒刑或七年以上有期徒刑。
  第一項之未遂犯罰之。


司法院資訊處製作；財團法人民間司法改革基金會備份。
